臺灣士林地方法院刑事判決　　　　　　　　　　　　　九十一年度聲判字第一八號
　　聲　請　人　丙○○
　　被　　　告　甲○○
　　　　　　　　乙○○
右列聲請人因告訴被告誣告案件，不服台灣高等法院檢察署檢察長駁回再議之處分
（九十一年上聲議字第一三二號），聲請交付審判，本院裁定如左：
    主    文
聲請駁回。
    理    由
一、按告訴人不服上級法院檢察署檢察長或檢察總長認再議為無理由而駁回之處分者
    ，得於接受處分書後十日內委任律師提出理由狀，向該管第一審法院聲請交付審
    判。法院認為交付審判之聲請不合法或無理由者，應駁回之。刑事訴訟法第二百
    五十八條之一、第二百五十八條之三第二項前段，分別定有明文。
二、本件聲請人以被告涉犯誣告罪，向臺灣士林地方法院檢察署檢察官提出告訴，經
    該檢察署檢察官為不起訴處分後，聲請人不服，聲請再議亦經台灣高等法院檢察
    署（下稱高檢署）檢察長以再議為無理由而駁回再議。
三、聲請交付審判意旨略以：（一）民法第八二一條所謂各共有人對於第三人得就共
    有物之全部為本於所有權之請求，係指各共有人對於第三人於共有物所有權有侵
    權時，在民事程序上得單獨提訴或為其他保全程序行為，洵係屬於當事人適格之
    相關問題，與刑事上共有人向檢警機關提起誣告，完全不相干，高檢署混淆民刑
    事之分際，與民法第八二一條之立法意旨，難昭信服。（二）被告二人自白其七
    十二分之一、七十二分之二之持分，已分管使用該部分之土地（約一百五十坪之
    鉅），且知悉聲請人與楊朝成間有簽約購買土地使用權，架橋俾便公眾通行，此
    不僅有楊忠正之證明書可稽，聲請人於高檢署再議時，亦主張簽訂上開同意書後
    曾偕同楊忠正、陳清泉前往被告家中協調，並列舉證人地址請求調查，是聲請人
    簽約前雖未通知被告二人，但簽約購買土地使用權之後，即偕同被告楊、陳二人
    前往被告家中協調，何況警員儲南傑亦證稱：「九十一年一月四日當天被告乙○
    ○有告知甲○○告訴人（即聲請人與其他地主訂有契約）」等語，故高檢署對於
    不利於被告之事實，未盡調查之能事，反曲解聲請人未舉證證明，實係違誤認定
    ，難昭信服。（三）被告二人明知系爭土地已有分管之事實，亦明知聲請人購買
    土地使用權之後曾偕同其他共有人等前往協調架橋供公眾通行之事誼，渠等竟不
    按正當民事程序交涉，而故意捏造聲請人竊佔系爭土地，向舊庄派出所警員誣告
    ，尤甚者，誣告之後狀態繼續並未解除，亦未有任何誤認之歉意，表示撤回申告
    ，足見其明知聲請人未竊佔而故予誣告，企圖使聲請人受刑事處分昭然若揭，綜
    上所陳，高檢署駁回再議認事用法均有寬縱被告之瑕疵，令聲請人不服云云。
四、按新修正刑事訴訟法第二百五十八條之一規定告訴人得向法院聲請交付審判，係
    新增對於「檢察官不起訴或緩起訴裁量權」制衡之一種外部監督機制，法院僅就
    檢察官所為不起訴或緩起訴之處分是否正確加以審查，以防止檢察機關濫權，依
    此立法精神，同法第二百五十八條第三項規定法院審查聲請交付審判案件時「得
    為必要之調查」，其調查證據之範圍，自應以偵查中曾顯現之證據為限；而同法
    第二百六十條對於不起訴處分已確定或緩起訴處分期滿未經撤銷者得再行起訴之
    規定，其立法理由說明該條所謂不起訴處分已確定者，包括「聲請法院交付審判
    復經駁回者」之情形在內，是前述「得為必要之調查」，其調查證據範圍，更應
    以偵查中曾顯現之證據為限，不得就告訴人新提出之證據再為調查，亦不得蒐集
    偵查卷以外之證據，否則，將與刑事訴訟法第二百六十條之再行起訴規定，混淆
    不清，亦將使法院兼任檢察官而有回復「糾問制度」之虞；且法院裁定交付審判
    ，即如同檢察官提起公訴使案件進入審判程序，是法院裁定交付審判之前提，必
    須偵查卷內所存證據已符合刑事訴訟法第二百五十一條第一項規定「足認被告有
    犯罪嫌疑」檢察官應提起公訴之情形，亦即該案件已經跨越起訴門檻，否則，縱
    或法院對於檢察官所認定之基礎事實有不同判斷，但如該案件仍須另行蒐證偵查
    始能判斷應否交付審判者，因交付審判審查制度並無如同再議救濟制度得為發回
    原檢察官續行偵查之設計，法院仍應依同法第二百五十八條之三第二項前段規定
    ，以聲請無理由裁定駁回，合先敘明。
五、經查：被告乙○○、甲○○二人於原偵查中固坦承有於右揭時地向台北市政府警
    察局內湖分局舊庄派出所報案之事實，惟堅決否認有為誣告犯行，均辯稱：渠等
    與楊朝成皆為土地所有權人之一，不知楊朝成與告訴人間有前揭同意書等相關約
    定，亦不清楚楊朝成與其他土地所有權人有無協議各人得使用特定部分土地，只
    知渠等不同意被告擅自佔用土地並打掉護欄，並非誣告等語，而證人廖朝枝於原
    偵查中證稱：認識楊朝成與被告二人先父楊朝逢，系爭土地是被告等人祖產，大
    家都可以使用等情。另證人楊朝成於警訊中陳稱：該土地並非自己一人所有，所
    有權人包括乙○○等人，並稱：不知告訴人於八十九年一月四日在上址施工之事
    等語，證人即舊庄派出所警員儲南傑亦證稱：當天係甲○○先到派出所報案，後
    乙○○才來做筆錄，有告知甲○○，告訴人與其他地主定有契約，甲○○說伊不
    知情等情等語，而被告二人對於系爭台北市○○區○○段一小段二九０、二九一
    、二九二之二地號土地，各分別有七十二分之一之應有部分，聲請人於系爭土地
    上之開挖行為未得被告二人同意等情，除為聲請人所自承外，並有相關土地登記
    簿謄本在卷可參，是原處分依上開調查結果，認定被告二人基於所有權人地位，
    對於非屬土地共有人之聲請人未經渠等同意，即挖掘系爭土地並打掉護欄等行為
    提起竊佔告訴，尚非憑空捏造事實、毫無憑據；至於聲請人稱系爭土地各共有人
    間已有分管約定，其向共有人之一之楊朝成購買系爭土地使用權為被告二人明知
    ，事後亦經協調，被告仍執意告伊竊佔，足見被告二人有誣告之犯意，於偵查中
    請求傳訊共有人之一楊忠正證明共有人間有分管之約定、傳訊陳清泉證明事後有
    至被告家中協調之事實，均未獲傳喚調查云云，其指訴縱使為真，惟共有土地經
    共有人分管協議後，共有人將其分管後之土地權利讓與予非屬共有人之其他第三
    人時，其他共有人得否基於土地共有人之地位，主張排除該第三人權利、又得主
    張何種權利，一般人若非精研法律，恐難以明確分辨，況被告乙○○僅有初中學
    歷（詳九十年度他字第二一九二號卷第三十六頁），而被告二人自警訊之始，即
    一再堅稱渠二人為土地共有人，聲請人非共有人卻在渠等之共有土地上挖掘、打
    掉護欄、侵害渠等權利等語，益徵被告二人告訴之目的，僅係在保護渠等之共有
    人權利，尚非故為不實之虛偽指訴，故入聲請人於罪，尚難認被告二人具有誣告
    之犯意，是原偵查縱未傳喚證人楊忠正、陳清泉，亦無礙於本件事實之認定，是
    原處分對於何以不足執為被告涉有誣告罪之依據，已詳為論述，且此部分之理由
    亦未違經驗法則、論理法則或其他證據法則，揆諸首揭說明，本件交付審判之聲
    請無理由，應予駁回。
六、依刑事訴訟法第二百五十八條之三第二項前段裁定如主文。
中        華        民        國  九十一   年   十二    月     三十一   日
                              台灣士林地方法院刑事第三庭
                                  審判長法  官  洪  英  花
                                        法  官  王  沛  雷
                法  官  楊    伶
右正本證明與原本無異。
本件不得抗告。
                                        書記官  趙  彩  彤
中        華        民        國  九十二   年    一     月       九     日
